【裁判字號】    90,易,577
【裁判日期】    900924
【裁判案由】    違反動產擔保交易法
【裁判全文】
臺灣嘉義地方法院刑事判決                            九十年度易字第五七七號
    公  訴  人  臺灣嘉義地方法院檢察署檢察官
    被      告  丙○○
右列被告因違反動產擔保交易法案件，經檢察官聲請簡易判決處刑（九十年度偵字第
三三五八號），本院認有不宜，改適用通常程序判決如左：
    主  文
丙○○無罪。
    理  由
一、公訴意旨略以：被告丙○○於民國八十七年四月十六日以動產擔保交易附條件買
    賣之方式，向桃苗汽車股份有限公司（下稱桃苗公司）購買車牌號碼為Ｖ七─三
    三七二號之國瑞牌自用小客車一輛，並向嘉義區監理所辦妥附條件買賣登記在案
    ，為動產擔保交易之債務人。約定總價金新台幣（下同）五十三萬元，分三十六
    期給付，每月一期，每期付款一萬八千三百九十一元，標的物存放地點為嘉義縣
    水上鄉南和三鄰南靖卅號，在價金未付清之前，標的物所有權仍屬於出賣人所有
    ，買受人僅得依約占有使用，不得任意遷移或為其他處分。惟丙○○在取得標的
    物之後，竟自八十九年四月十六日起即拒不付款，意圖為自己不法之利益，將該
    標的物遷移逃匿不知去向，致出賣人追索無著受有損害，經桃苗公司告訴，因認
    被告涉有違反動產擔保交易法第三十八條罪嫌。
二按犯罪事實應依證據認定之，無證據不得推定其犯罪事實；又不能證明被告犯罪
    或其行為不罰者，應諭知無罪之判決，刑事訴訟法第一百五十四條第三百零一
    條第一項分別定有明文；又動產擔保交易法第三十八條之罪，須動產擔保交易之
    債務人，將標的物遷移、出賣、出質、移轉、抵押或為其他處分，係出於意圖不
    法之利益，且須致生損害於債權人，方足成罪。
三、公訴人以被告涉有違反動產擔保交易法第三十八條罪嫌，係以被告之自白、告訴
    人之指訴，並有附條件買賣契約書、動產擔保交易附條件買賣設定書、及催收帳
    單附卷可稽等為依據。訊據被告堅決否認違反動產擔保交易法第三十八條之罪，
    辯稱：因為失業，所以無法繳錢，但自小客車仍在使用中，嗣因於九十年三月三
    日入監服刑，無法還款等語。
四、經查：
  （一）被告與告訴人於八十七年四月十六日訂立附條件買賣契約書，約定在價金未
        付清之前，標的物所有權仍屬於出賣人所有，標的物存放地點為嘉義縣水上
        鄉南和三鄰南靖卅號，並於八十七年四月十八日向嘉義區監理所為附條件買
        賣登記之事實，固有附條件買賣契約書及動產擔保交易附條件買賣設定書在
        卷可稽。惟被告於八十九年六月十九日尚有償還八十九年三月份應繳價金之
        事實，業據告訴代理人甲○○陳述明確（詳本院九十年六月十八日訊問筆錄
        ），並有中期結清分期利息明細表在卷可參，足證被告於八十九年四月十六
        日後尚有支付價金之事實。
  （二）告訴代理人乙○○陳稱：「（問：被告於九十年六月十八日開庭曾說：在入
        獄前曾向你們公司課長表示要還車子，並可以退三萬五千元，是否有這回事
        ？）課長是王祥清，被告之前向王課長表示要還車，但因為公司不知道車子
        是否有罰款或欠稅，所以沒有答應。如果扣除罰款或欠稅的金額，若他要退
        車子，是還可以退一些錢」等語（詳本院九十年七月十九日訊問筆錄），而
        被告確於九十年三月三日因傷害罪入監服刑之事實，有臺灣高等法院被告全
        國前案紀錄表及臺灣嘉義地方法院檢察署刑案資料查註紀錄表各一份在卷可
        查。足證被告確於入獄前，因無法繼續支付價金，而曾向告訴人表示欲退還
        該自小客車之事實。
  （三）又告訴代理人甲○○雖提出相片四紙證明於九十年二月六日及四月二十日曾
        前往約定自小客車所在地察看，而該自小客車已不在現場。惟被告辯稱：「
        九十年二月份我在嘉義港坪公園附近工作，所以車子沒有停在家，當時工資
        不穩定，所以沒有還錢，九十年四月份，我已入監服刑了，服刑時叫丁○○
        （住同我址）將車子放在三嫂地下室」等語。經查小客車乃具活動性之交通
        工具，被告如駕駛上開小客車在外工作，告訴人自不可能在其住處尋獲，且
        恰如告訴人所陳，其前往尋找被告時，被告並不在家，則於被告駕車在外工
        作之下，當然無法在約定地點尋獲車輛。又以小客車設定動產抵押權，並非
        限制抵押人不得駕駛該設定抵押權之小客車外出工作，尤不得以抵押人駕駛
        該設定抵押權之小客車在外工作，即遽謂其係意圖不法之利益將標的物遷移
        。如前所述，被告恆須駕駛本件設定動產抵押權之小客車外出經商，否則即
        將之停放於其住處之地下停車場。至告訴人於九十年四月二十日前往約定地
        點察看，因當時被告已入監服刑，而將自小客車交他人保管，從而，本件自
        難以告訴人二次前往被告住處，皆未尋獲上開小客車，即遽謂被告果有意圖
        不法之利益而將該小客車遷移之情事。
  （四）況上開自小客車業經告訴代理人甲○○於九十年六月十八日於被告服刑中，
        向被告之母龔士蜜取回之事實，亦據甲○○陳述明確（詳本院九十年九月十
        日審判筆錄）。
  （五）綜上，足證被告並無不法之意圖甚明。此外查無證據足資認定被告確有上開
        犯行，不能證明被告犯罪，依法應諭知無罪之判決。
據上論斷，應依刑事訴訟法第三百零一條第一項，判決如主文。
本案經檢察官劉仲慧到庭執行職務
中    華    民    國      九十      年      九      月      二十四      日
                                      臺灣嘉義地方法院刑事第三庭
                                          法  官  張  育  彰
右正本證明與原本無異。
如不服本判決，應於判決送達後十日內向本院提出上訴狀( 應附繕本 )。
中    華    民    國      九十      年      九      月      二十四      日
                                          書記官  馮  澤  文


司法院資訊處製作；財團法人民間司法改革基金會備份。
